【裁判字號】    88,易緝,214
【裁判日期】    890211
【裁判案由】    侵占
【裁判全文】
台灣桃園地方法院刑事判決                        八十八年度易緝字第二一四號
    公  訴  人  臺灣桃園地方法院檢察署檢察官
    被      告  戊○○
右列被告因侵占案件，經檢察官提起公訴（八十五年度偵字第一四四００號），本院
判決如左：
        主  文
戊○○無罪。
        理  由
一、公訴意旨略以：被告戊○○於民國八十四年九月間，透過廖耿政之介紹，邀丙○
    ○、丁○、乙○○及甲○○投資台中市○○路四二四號十四樓之二之宇邦建設開
    發股份公司（以下稱宇邦公司），由戊○○擔任總經理，丙○○為公司負責人，
    並於八十四年十月二十日辦妥公司變更登記，嗣後丙○○要求戊○○交出宇邦公
    司之營利事業登記證、公司執照、公司及負責人印鑑章，戊○○竟意圖為自己不
    法所有，將上開文件及物品據為己有，拒絕交出之，因認被告涉有侵占罪嫌。
二、按犯罪事實應依證據認定之，無證據不得推定其犯罪事實，又不能證明被告犯罪
    者，應諭知無罪之判決，刑事訴訟法第一百五十四條、第三百零一條第一項定有
    明文。所謂認定犯罪事實之證據，係指足以認定被告確有犯罪行為之積極證據而
    言，該項證據自須適合於被告犯罪事實認定，始得採為斷罪資料。又苟未能發現
    相當證據，或證據不足以證明，自不能以推測或擬制之方法，以為裁判基礎，亦
    分別有最高法院二十九年度上字第三一０五號及同院四十年度台上字第八六號判
    例意旨可資參照。按刑法第三百三十五條第一項侵占罪之成立，以意圖為自己或
    第三人不法之所有，而侵占自己持有他之物者為要件。
三、公訴人認被告涉有上開犯嫌，無非以告訴人丙○○、丁○、乙○○及甲○○之指
    述為論據。惟訊據被告戊○○否認有侵占之犯行，辯稱：公司執照放在台中公司
    內，公司因在中壢有一工地在興建，而將上開文件及物品拿到上開工地並將之交
    由代書彭成棠（公訴人誤繕為劉承堂）保管，後來一有委託另一位代書黃美智前
    往尋找彭成堂，惟彭成棠已不見蹤跡，伊並無侵占上開文件及物品等語。經查，
    證人即代書黃美智於本院證稱：約二、三年左右，被告委託我處理新屋工地建築
    融資，當時有準備資料，因無見到負責人，因而融資作罷，之後財務有問題，由
    別家公司承接，才將地籍資料、公司章程、公司印章、負責人印章（公司執照、
    營利事業等登記證影本），均交給彭成棠，而彭成棠住所不清楚等語（詳本院八
    十六年十二月十二日訊問筆錄）；證人葉弘昌亦到庭證稱：．．．戊○○透過彭
    成棠把資料交給我，我要求見本人，彭有將公司的圓小章、公司的大章給我，給
    我營利事業登記證、公司執照影本（詳本院八十七年二月十二日訊問筆錄）；又
    告訴人丙○○亦稱：我沒有將上開文件及物品交付彭成棠，是被告交付彭成棠的
    ，有向彭成棠要，沒有給等語（詳本院八十九年一月二十六日審判筆錄）。足見
    ，被告確實將上開文件及印鑑章等物交由代書彭成棠辦理變更登記，該文件及物
    品等確實在彭成堂之處，並未於被告實力支配下而為其持有，此並有被告交付彭
    成棠上開文件等物之授權書一紙在卷為憑。況被告於八十五年十一月二十三日即
    已入監服刑，此有執行指揮書一紙為憑，被告實無侵占上開文件及物品之實益，
    所辯自堪採信。縱上，被告並未將上開文件等物品占為己有，縱其為辦理公司登
    記之相關事項而交由委託之代書保管，亦難謂其有為自己不法所有之意圖，況宇
    邦公司之工地轉讓事宜所得之金額，亦全數由告訴人取得，此有證人葉弘昌於八
    十七年二月十二日之證詞及告訴人丙○○於八十八年二月二十六日之陳述及和解
    書一份在卷可資為證，足見，告訴人等均明知此事，被告並非未經渠等之同意而
    為之，其將上開文件等物品交由代書辦理，亦非構成侵占罪嫌。此外復查無其他
    積極證據足資證明被告有侵占犯行，自不能證明被告犯罪，應為無罪之諭知。
據上論斷，應依刑事訴訟法第三百零一條第一項前段，判決如主文。
本案經檢察官呂理銘到庭執行職務。
中      華      民      國    八十九    年     二     月      十一    日
                              台灣桃園地方法院刑事第三庭
                                          法  官  洪純莉
右正本證明與原本無異。
如不服本判決，應於判決送達後十日內向本院提出上訴狀( 應附繕本 )，上訴於
臺灣高等法院。
                                           書記官   張錫鑫
中        華        民        國   八十九   年     二   月    十六    日


司法院資訊處製作；財團法人民間司法改革基金會備份。
